臺灣桃園地方法院刑事判決　　　　　　　100年度訴字第669號
公　訴　人　臺灣桃園地方法院檢察署檢察官
被　　　告　張建偉
指定辯護人　本院公設辯護人林銘宏
上列被告因違反槍砲彈藥刀械管制條例案件，經檢察官提起公訴
（100年度偵字第5171號），本院判決如下：
    主  文
張建偉未經許可寄藏手槍，處有期徒刑伍年貳月，併科罰金新臺
幣伍萬元，罰金如易服勞役，以新臺幣壹仟元折算壹日。扣案之
手槍壹枝（含彈匣壹個，槍枝管制編號：0000000000號）及口徑
9㎜之制式子彈玖顆均沒收。
    事  實
一、張建偉明知具有殺傷力之手槍及子彈，係屬槍砲彈藥刀械管
    制條例第4 條第1 項第1 款、第2 款之槍砲、彈藥，未經中
    央主管機關許可，不得無故寄藏，竟基於非法寄藏具有殺傷
    力手槍及子彈之犯意，於民國91年間某日，在臺灣地區不詳
    地點，受其當時老闆「徐水淼」（張建偉稱「徐水淼」已死
    亡多年）所託，代為保管具有殺傷力之德國HK廠USP 型口徑
    9mm 制式半自動手槍1 枝（槍枝管制編號：0000000000號，
    含彈匣1 個）及具有殺傷力之口徑9mm 制式子彈13顆（於鑑
    驗時經試射4 顆，僅剩9 顆），並將之藏放在其桃園縣中壢
    市○○○路○ 段429 巷87弄6 號住處2 樓書房之書桌內，而
    未經許可寄藏上開手槍及子彈。迨至100 年1 月27日下午2
    時50分許，因桃園縣政府警察局八德分局員警據報持本院法
    官所簽發之搜索票至張建偉上址住處進行搜索，當場查扣上
    開槍彈，始循線查悉上情。
二、案經桃園縣政府警察局八德分局報請臺灣桃園地方法院檢察
    署檢察官偵查起訴。
    理  由
壹、證據能力方面：
一、按被告之自白，非出於強暴、脅迫、利誘、詐欺、疲勞訊問
    、違法羈押或其他不當方法，且與事實相符者，得為證據，
    刑事訴訟法第156 條第1 項定有明文。亦即被告之自白係出
    於自由意思，且與事實相符者，即有證據能力，反之，若係
    非法取供者，因其陳述非出於任意性，其所為之陳述即無證
    據能力。本案依警詢及偵訊筆錄之記載，詢問員警及檢察官
    確有於各次訊問時，依法告知被告訴訟上之權利後，再就犯
    罪事實逐一訊問被告，並予被告充分之機會說明與解釋，且
    本院亦查無被告有何處在遭強暴、脅迫、利誘、詐欺、疲勞
    訊問、違法羈押或其他不當方法之狀態下而為自白之情事，
    或有何外部因素足資影響被告陳述之意思自由。是以，被告
    於警詢及偵查中所為之自白，堪認均係出於自由意志，得採
    為本件判決之基礎。
二、次按法院或檢察官得囑託醫院、學校或其他相當之機關、團
    體為鑑定，或審查他人之鑑定，並準用第203 條至第206 條
    之1 之規定（不包括第202 條囑託個人鑑定時應命鑑定人於
    鑑定前具結之規定），而鑑定之經過及其結果，應命鑑定人
    以言詞或書面報告，刑事訴訟法第208 條第1 項前段及第20
    6 條第1 項分別定有明文。現行刑事訴訟法關於鑑定之規定
    ，除選任自然人充當鑑定人外，另設有囑託機關鑑定制度。
    依刑事訴訟法第198 條、第208 條之規定，不論鑑定人或鑑
    定機關、團體，固均應由法院、審判長、受命法官或檢察官
    視具體個案之需要而為選任、囑託，並依同法第206 條之規
    定，提出言詞或書面報告，始符合同法第159 條第1 項所定
    得作為證據之「法律有規定」之情形，否則所為之鑑定，仍
    屬傳聞證據。然於司法警察機關調查中之案件，為因應實務
    上，或因量大、或有急迫之現實需求，併例行性當然有鑑定
    之必要者，例如毒品之種類與成分、尿液之毒品反應，或者
    槍、彈有無殺傷力等鑑定，基於檢察一體原則，得由該管檢
    察長對於轄區內之案件，以事前概括選任鑑定人或囑託鑑定
    機關、團體之方式，俾便轄區內之司法警察官、司法警察對
    於調查中之此類案件，得即時送請先前已選任之鑑定人或囑
    託之鑑定機關、團體實施鑑定，以求時效（見法務部92年9
    月1 日法檢字第0920035083號函參照，刊載於法務部公報第
    312 期）。此種由檢察機關概括選任鑑定人或概括囑託鑑定
    機關、團體，再轉知司法警察官、司法警察於調查犯罪時參
    考辦理之作為，法無明文禁止，係為因應現行刑事訴訟法增
    訂傳聞法則及其例外規定之實務運作而為。而由司法警察官
    、司法警察依檢察官所概括選任之鑑定人或囑託鑑定機關、
    團體所為之鑑定結果，與檢察官選任或囑託為鑑定者，性質
    上並無差異，同具有證據能力。查卷附之內政部警政署刑事
    警察局100 年3 月1 日刑鑑字第1000017490號鑑定書，依上
    開刑事訴訟法第159 條之立法理由及同法第206 條之規定，
    因屬由專業機關人員本於其專業知識及儀器所作成，揆諸上
    開說明，具證據能力。
三、本案認定事實所引用下列卷內之文書證據、證物之證據能力
    部分，並無證據證明係公務員違背法定程式所取得，檢察官
    、被告及辯護人於本院亦均未主張排除下列文書證據、證物
    之證據能力，且迄本院言詞辯論終結前均未表示異議，本院
    審酌前揭證據並無顯不可信之情況與不得作為證據之情形，
    且經本院於審判期日依法進行證據之調查、辯論，被告於訴
    訟上之程序權即已受保障，故前揭各該證據，依刑事訴訟法
    第158 條之4 反面解釋及第159 條之4 之規定，應認均有證
    據能力，合先敘明。
貳、實體方面：
一、得心證之理由：
    上開事實，業據被告張建偉先後迭於警詢、偵訊、本院準備
    程序及審理中均直言不諱（見偵卷第7 頁、第31頁、本院卷
    第12頁反面、第20頁反面），並有手槍1 枝（槍枝管制編號
    ：0000000000號，含彈匣1 個）及子彈13顆扣案可證。且扣
    案之槍彈經送請內政部警政署刑事警察局鑑定，該局以檢視
    法、性能檢驗法、試射法、比對顯微鏡法鑑驗後，認送鑑
    手槍1 支（含彈匣1 個，槍枝管制編號0000000000號），係
    口徑9 ㎜制式半自動手槍，為德國HK廠USP 型，經檢視，滑
    套及槍身上號碼為24-5715 ，槍管上號碼為00-00000，槍管
    內具6 條右旋來復線，擊發功能正常，可供擊發同口徑制式
    子彈使用，認具殺傷力。送鑑子彈13顆，均係口徑9 ㎜制
    式子彈，採樣4 顆試射，可擊發，認均具殺傷力等情，有該
    局100 年3 月1 日刑鑑字第1000017490號鑑定書1 份及所附
    照片9 張在卷可憑（見偵卷第42頁至第44頁），足見扣案之
    槍彈均為制式手槍、制式子彈，且均具有殺傷力甚明。此外
    ，並有搜索扣押筆錄、扣押物品目錄表、槍枝初步檢視報告
    表及查獲現場照片等在卷可稽，足認被告自白核與事實相符
    ，堪以採信。本案事證已臻明確，被告犯行洵堪認定，應予
    依法論科。
二、論罪科刑：
(一)、按未經許可寄藏、持有槍彈為繼續犯，於其終止持有之前，
    犯罪行為仍在繼續實施之中，其間法律縱有變更，但其行為
    既繼續實施至新法施行以後，自無行為後法律變更，應為新
    舊法比較之問題，而應適用其行為終止時之現行條例論處（
    最高法院89年度台非字第186 號判決意旨參照）。茲槍砲彈
    藥刀械管制條例雖先後於90年11月14日、93年6 月2 日、94
    年1 月26修正公布，惟被告之犯行既自91年間某日起迄100
    年1 月27日終了，依上開說明，自應適用修正後即現行之槍
    砲彈藥刀械管制條例加以處罰。次按槍砲彈藥刀械管制條例
    第7 條第4 項，係將「持有」與「寄藏」手槍罪為分別之處
    罰規定，而寄藏與持有，均係將物置於自己實力支配之下，
    僅寄藏必先有他人之持有行為，而後始為之受寄代藏而已，
    故寄藏之受人委託代為保管，其保管之本身，亦屬持有，不
    過，此之持有係受寄之當然結果，雖不應另就持有予以論罪
    ，然未經許可持有手槍，其持有之繼續，為行為之繼續，亦
    即一經持有手槍，罪已成立，但其完結須繼續至持有行為終
    了時為止。則包括持有之寄藏手槍行為，自亦為行為之繼續
    ，其犯罪之完結須繼續至寄藏行為終了時為止。且按單純之
    「持有」，固不包括「寄藏」，但「寄藏」之受人委託代為
    保管，其保管之本身所為之「持有」，既係「寄藏」之當然
    結果，法律上自宜僅就「寄藏」行為為包括之評價，不應另
    就「持有」予以論罪（最高法院74年台上字第3400號判例意
    旨、最高法院88年第8 次刑事庭會議決議意旨參照）。是核
    被告因受他人所託而受寄藏放制式手槍1 枝及制式子彈13顆
    之所為，係犯槍砲彈藥刀械管制條例第7 條第4 項之未經許
    可寄藏手槍罪、同條例第12條第4 項之未經許可寄藏子彈罪
    。被告以一行為，同時未經許可寄藏制式手槍1 支及制式子
    彈13顆，觸犯上開2 罪名，為想像競合犯，應依刑法第55條
    規定，從一重之未經許可寄藏手槍罪處斷。
(二)、按刑法第62條所定自首減刑，係對於未發覺之犯罪，在有偵
    查犯罪職權之公務員知悉犯罪事實及犯人之前，向職司犯罪
    偵查之公務員坦承犯行，並接受法院之裁判而言。苟職司犯
    罪偵查之公務員已知悉犯罪事實及犯罪嫌疑人後，犯罪嫌疑
    人始向之坦承犯行者，為自白，而非自首（最高法院95年度
    台上字第6934號判決意旨參照）。查本案查獲經過，既係因
    桃園縣政府警察局八德分局接獲民眾檢舉被告張建偉疑有違
    反槍砲彈藥刀械管制條例之情形，故於100 年1 月27日向本
    院聲請核發搜索票，並於同日隨即前往被告位在中壢市○○
    ○路之住處執行搜索，當場查扣上開槍彈等物品，此有桃園
    縣政府警察局八德分局100 年1 月27日德警分刑字第100300
    0178號刑事案件移送書、本院搜索票等件可憑，並經本院依
    職權調取本院100 年度聲搜字第73號卷確認無訛。顯見警方
    早在前往被告住處執行搜索前，即已有確切證據足以合理懷
    疑被告涉嫌持有槍彈，而屬已受發覺之犯罪，自無刑法第62
    條規定之適用餘地。至被告事後在警方執行搜索過程中，縱
    有主動帶同警方前往其2 樓書房，且自該處書桌抽屜取出扣
    案槍彈，惟此至多僅屬犯後配合犯罪偵查之舉動，難謂有何
    自首可言，附此敘明。
(三)、次按槍砲彈藥刀械管制條例第18條第4 項規定，犯本條例之
    罪，於偵查或審判中自白，並供述全部槍砲、彈藥、刀械之
    來源及去向，因而查獲或因而防止重大危害治安事件之發生
    者，減輕或免除其刑。必須於偵查或審判中自白，並供述全
    部槍械、彈藥、刀械之來源及去向，因而查獲或因而防止重
    大危害治安事件之發生者，始能減免其刑，其立法本旨在鼓
    勵犯上開條例之罪者自白，將自己原持有之上揭違禁物所取
    得之來源，與所轉手之流向，清楚交代，進而查獲該槍彈、
    刀械之來源供給者及所持有之槍彈、刀械去向（即得以一併
    查獲相關涉案者），或因而防止重大危害治安事件之發生，
    既能及早破獲相關之犯罪集團，並免該槍彈、刀械續遭持為
    犯罪所用，足以消彌犯罪於未然，自有減輕或免除其刑，以
    啟自新之必要；故犯該條例之罪者，雖於偵查或審判中自白
    ，其內容如為自己持有者，無來源之供述（自行原始製造之
    類）或有來源而未供述全部來源，又如已經移轉持有者，未
    供述全部之來源及去向，或已全部供述，未因而查獲該槍砲
    、彈藥、刀械之來源及去向，如有其中之一項，即與上開規
    定應減免其刑之特別要件不合；此與法律規定自首或自白犯
    罪，未設特別條件，即得邀減免其刑之寬典者有別（最高法
    院97年度台上字第3105號判決意旨參照）。本案被告於偵查
    及本院審理中既僅供稱扣案槍枝、子彈來源為「徐水淼」者
    ，惟未陳述其具體正確之年籍、地址，甚且稱該人業已死亡
    （見本院卷第20頁反面）。雖檢察官於偵查中曾調得某一出
    生日期為40年8 月8 日、死亡日期為91年2 月2 日之「徐水
    淼」個人基本資料查詢結果，有該份戶政資料附卷可參（見
    偵卷第44頁），然依卷證資料，檢警單位既未有因被告之供
    述而查獲「徐水淼」持有槍彈，或因而防止重大危害治安事
    件之發生，揆諸前揭說明，自與槍砲彈藥刀械管制條例第18
    條第4 項所定要件不符，不得據以減輕或免除其刑。
(四)、爰審酌槍枝、子彈之非法持有、寄藏，危害人身安全及社會
    秩序至鉅，而為國法懸為厲禁，並經各類教育及傳媒宣導週
    知多年，被告實無不知之理，詎竟仍為他人寄藏火力強大之
    制式槍彈，時間長達將近9 年，顯然藐視法令，犯行不能謂
    不嚴重，惟念及被告於遭警查獲後尚知坦承犯行，堪認非無
    悔意，並斟酌本案所涉槍彈之數量、被告之犯罪動機、目的
    、手段等一切情狀，量處如主文所示之刑，並就罰金部分諭
    知易服勞役之折算標準，以示懲儆。
(五)、扣案具有殺傷力之德國HK廠USP 型口徑9mm 制式半自動手槍
    1 枝（槍枝管制編號：0000000000號，含彈匣1 個），以及
    口徑9mm 制式子彈9 顆，均屬違禁物，應依刑法第38條第1
    項第1 款之規定宣告沒收。至上開業經試射之口徑9mm 制式
    子彈4 顆，因試射後已不具有子彈之完整結構，又因擊發耗
    損而失去效能，並不具殺傷力，當非違禁物，爰不併予宣告
    沒收，附此敘明。
據上論斷，應依刑事訴訟法第299 條第1 項前段，槍砲彈藥刀械
管制條例第7 條第4 項、第12條第4 項，刑法第11條前段、第55
條、第42條第3 項前段、第38條第1 項第1 款，判決如主文。
本案經檢察官蔡佩玲到庭執行職務。
中    華    民    國  100     年    8     月    31    日
                  刑事第八庭    審判長法  官  劉為丕

                                      法  官  溫祖明
                                      法  官  呂綺珍
附錄論罪科刑法條：
槍砲彈藥刀械管制條例第7條
未經許可，製造、販賣或運輸火砲、肩射武器、機關鎗、衝鋒槍
、卡柄槍、自動步槍、普通步槍、馬槍、手槍或各類砲彈、炸彈
、爆裂物者，處死刑、無期徒刑或 7 年以上有期徒刑；處徒刑
者，併科新臺幣 3 千萬元以下罰金。
未經許可，轉讓、出租或出借前項所列槍砲、彈藥者，處無期徒
刑或 5 年以上有期徒刑，併科新臺幣 1 千萬元以下罰金。
意圖供自己或他人犯罪之用，而犯前二項之罪者，處死刑或無期
徒刑；處徒刑者，併科新臺幣 5 千萬元以下罰金。
未經許可，持有、寄藏或意圖販賣而陳列第 1 項所列槍砲、彈
藥者，處 5 年以上有期徒刑，併科新臺幣 1 千萬元以下罰金。
意圖供自己或他人犯罪之用，以強盜、搶奪、竊盜或其他非法方
法，持有依法執行公務之人所持有之第 1 項所列槍砲、彈藥者
，得加重其刑至二分之一。
第 1 項至第 3 項之未遂犯罰之。
槍砲彈藥刀械管制條例第12條
未經許可，製造、販賣或運輸子彈者，處 1 年以上 7 年以下有
期徒刑，併科新台幣 500 萬元以下罰金。
未經許可，轉讓、出租或出借子彈者，處 6 月以上 5 年以下有
期徒刑，併科新台幣 300 萬元以下罰金。
意圖供自己或他人犯罪之用，而犯前二項之罪者，處 3 年以上
10 年以下有期徒刑，併科新台幣 700 萬元以下罰金。
未經許可，持有、寄藏或意圖販賣而陳列子彈者，處 5 年以下
有期徒刑，併科新台幣 300 萬元以下罰金。
第 1 項至第 3 項之未遂犯罰之。
以上正本證明與原本無異。
如不服本判決應於收受判決後10日內向本院提出上訴書狀，並應
敘述具體理由。其未敘述上訴理由者，應於上訴期間屆滿後20日
內向本院補提理由書(均須按他造當事人之人數附繕本)「切勿逕
送上級法院」。
                                     書記官  范升福
中    華    民    國   100    年    9     月    1     日